臺灣高等法院民事判決
109年度上易字第1001號
上訴人即附
帶被上訴人  Ａ０１
            Ａ０２

共      同
訴訟代理人  張運弘律師
被上訴人即  
附帶上訴人  Ａ０３
訴訟代理人  江曉俊律師
            湯凱立律師
上列當事人間請求損害賠償事件，上訴人對於中華民國109年6月
29日臺灣桃園地方法院第一審判決（109年度訴字第167號）提起
上訴，被上訴人並為附帶上訴，本院於110年3月31日言詞辯論終
結，判決如下：
    主  文
原判決關於命上訴人Ａ０１、Ａ０２各給付被上訴人逾新臺幣壹拾伍萬
元本息部分，及命上訴人負擔訴訟費用之裁判，均廢棄。
上開廢棄部分，被上訴人在第一審之訴駁回。
上訴人其餘上訴駁回。
被上訴人之附帶上訴駁回。　
第一審關於命上訴人負擔訴訟費用，及第二審訴訟費用關於上訴
部分，由上訴人負擔二分之一，餘由被上訴人負擔；關於附帶上
訴部分，由被上訴人負擔。
    事實及理由
一、被上訴人即附帶上訴人（下稱被上訴人）主張：伊與上訴人
    即附帶被上訴人Ａ０１於民國99年7月12日結婚，育有未成年子
    女3人。詎上訴人即附帶被上訴人Ａ０２明知Ａ０１（下與Ａ０２合稱
    上訴人）為有配偶之人，竟與Ａ０１有如附表所示之不正當男
    女交往行為，故意共同不法侵害伊之配偶權，破壞伊與Ａ０１
    夫妻間共同生活之圓滿安全及幸福而情節重大，造成伊精神
    上痛苦，應各賠償伊因彼等如附表所示侵權行為所受非財產
    上損害40萬元（各該請求金額詳如附表所示）等情。依民法
    第184條第1項前段、後段、第195條第1項、第3項規定，擇
    一請求判命上訴人各給付伊40萬元本息等語（原審為被上訴
    人一部勝訴、一部敗訴之判決，即判命Ａ０１、Ａ０２依序給付25
    萬元、35萬元，及Ａ０１自108年12月24日起、Ａ０２自同年月31
    日起，均至清償日止，按週年利率5%計算之利息，並駁回被
    上訴人其餘之訴。上訴人及被上訴人就其敗訴部分各自聲明
    不服，依序提起上訴、附帶上訴)。於本院聲明：㈠答辯聲明
    ：上訴駁回。㈡附帶上訴聲明：⒈原判決關於駁回後開第2項
    及第3項之訴部分廢棄。⒉上開廢棄部分，Ａ０１應再給付被上
    訴人15萬元，及自108年12月24日起至清償日止，按週年利
    率5%計算之利息。⒊上開廢棄部分，Ａ０２應再給付被上訴人5
    萬元，及自108年12月31日起至清償日止，按週年利率5%計
    算之利息。
二、上訴人則以：伊等並未互傳曖昧訊息及彼此私密處照片；又
    因Ａ０１與被上訴人之感情早已不睦，常向身為同事之Ａ０２訴苦
    ，伊等互動方較頻繁，108年4月28日係Ａ０２接送Ａ０１回其彰化
    老家順便散心，因途經彰化老家無人接聽電話，伊等遂先至
    臺中老虎城購物中心（下稱老虎城）看電影並用餐，再由Ａ０
    ２送Ａ０１返回彰化老家後，一人先至附近位於彰化縣之山水和
    風雅緻休閒汽車旅館（下稱山水汽車旅館）休息等待Ａ０１探
    親完畢，伊等並無逾越一般男女交往分際之情。縱認被上訴
    人得為本件請求，其請求之慰撫金數額亦屬過高等語，資為
    抗辯。於本院聲明：㈠上訴聲明：⒈原判決關於命Ａ０１給付25
    萬元本息、Ａ０２給付35萬元本息部分均廢棄。⒉上開廢棄部分
    ，被上訴人在第一審之訴駁回。㈡附帶上訴答辯聲明：附帶
    上訴駁回。
三、本院之判斷：
　㈠按因故意或過失，不法侵害他人之權利者，負損害賠償責任
    ；不法侵害他人基於父、母、子、女或配偶關係之身分法益
    而情節重大者，被害人雖非財產上之損害，亦得請求賠償相
    當之金額，民法第184條第1項前段、第195條第3項、第1項
    分別定有明文。又婚姻係以夫妻之共同生活為其目的，配偶
    應互相協力保持其共同生活之圓滿安全及幸福，而夫妻互守
    誠實，係為確保其共同生活之圓滿安全及幸福之必要條件。
    第三人知悉他人為有配偶之人，卻與之相姦；或有不正當之
    男女交往行為，均足以破壞夫妻間相互信任之基礎，影響婚
    姻生活之圓滿安全及幸福，俱屬對於他方配偶身分法益（即
    配偶權）之侵害，對其所受財產上及非財產上之損害，應構
    成侵權行為而擔負損害賠償責任。經查：
  ⒈關於附表編號1所示部分：
　　被上訴人主張：伊於108年3月28日因Ａ０１將其舊手機交由雙
    方未成年子女使用，因無法安裝遊戲，伊於協助未成年子女
    刪除照片清理該手機空間時，發現其有與Ａ０１新手機藉由雲
    端自動同步所傳送之曖昧訊息、上訴人彼此私密處照片等情
    ，雖據提出LINE對話紀錄、照片為憑（見原法院108年度壢
    司調字第424號卷第16至26頁、原審卷第57至63頁），惟上
    訴人否認前開文書之形式上真正。觀被上訴人無法提出其翻
    拍前開對話紀錄、照片之手機以供核對，而被上訴人提出主
    張為甲ＯＯ（即Ａ０１與被上訴人長女）之陳述內容（見原法院1
    08年度壢司調字第424號卷第15頁、原審卷第87頁），並未
    經上訴人同意，核與民事訴訟法第305條規定程序不符，是
    上開證據均不得據為有利於被上訴人之認定。從而，被上訴
    人主張上訴人間有附表編號1等互傳曖昧訊息及私密處照片
    之不正當男女交往情事，依民法第184條第1項前段、後段、
    第195條第1項、第3項規定，請求上訴人各賠償其20萬元，
    尚非有據。
  ⒉關於附表編號2所示部分：
　  上訴人於108年4月28日一同至老虎城用餐及看電影，並於同
    日下午由Ａ０２駕駛車牌號碼：000-0000號自用小客車（下稱
    系爭車輛）搭載Ａ０１一同自老虎城前往位於彰化縣之山水汽
    車旅館休憩等情，業據被上訴人提出照片、訂購電影票資訊
    截圖為憑（見原審卷第77至86、103至106頁、本院卷第111
    頁），並有遠通電收股份有限公司（下稱遠通公司）109年5
    月8日總發字第1090000589號函及所檢附之交通部高速公路
    局委託遠通電收股份有限公司車輛通行明細、威秀影城股份
    有限公司臺中西屯區分公司109年5月28日威營字第20200528
    001號函暨所檢送之訂票人資料、Google地圖查詢資料附卷
    可查（見原審卷第135至136、143至144、173至175頁、本院
    卷第91至92頁）。依上訴人前開同遊老虎城之照片，可見其
    等並肩同行且挽手、十指緊扣，狀似親暱（見原審卷第77、
    104至106頁），佐以Ａ０２面對被上訴人關於「你現在還有跟
    她（指Ａ０１）有繼續？感覺你們還沒斷乾淨」之質問時，不
    僅未否認有與Ａ０１交往之情並予澄清，反答稱：「我老婆都
    知道了」、「我最怕的人你讓她知道我還能怕什麼」、「我
    一樣分房了」、「你跟她（指Ａ０１）的感情我已經沒在碰觸
    了，有問題妳自己找她聊，要找我就直接來硬的就好」等語
    ，有被上訴人與Ａ０２之iMessage通訊軟體對話紀錄可參（見
    原審卷第27至28、31頁），更於本院自陳：於108年4月28日
    前即知Ａ０１為有配偶之人（見本院卷第67頁），而上訴人亦
    不爭執其等於該日係由Ａ０２駕車離開老虎城至彰化之事實（
    見本院卷第124頁），並有其等當日離開老虎城及系爭車輛
    駛入山水汽車旅館之跟拍照片為憑（見本院卷第111頁、原
    審卷第83至85頁），復未提出Ａ０１於至該汽車旅館前已先行
    在其彰化老家下車之證明；堪認上訴人所辯：當日係Ａ０２送Ａ
    ０１返回彰化老家後，一人先至附近之山水汽車旅館休息等待
    Ａ０１探親完畢云云，即不可採。乃上訴人前揭舉止顯已逾越
    一般人與有配偶之異性同事間交往之分際而有不正當男女交
    往情事甚明；上訴人自均係故意不法侵害被上訴人之配偶權
    ，被上訴人婚姻生活之圓滿安全及幸福，以及其對Ａ０１之忠
    實信賴，自均因而受影響、動搖，被上訴人主張因此受有精
    神上之痛苦，核非無據。是被上訴人依民法第184條第1項前
    段、第195條第3項準用同條第1項規定，請求上訴人均對其
    負賠償精神慰撫金之責，即有理由。又被上訴人依民法第18
    4條第1項前段所為請求既有理由，其另依同條第1項後段所
    為主張，即無庸審究，附此說明。
　㈡次按非財產上損害之慰撫金數額，究竟若干為適當，應斟酌
    兩造身分、地位及經濟狀況，俾為審判之依據（最高法院86
    年度台上字第511號判決意旨參照）。本院審酌被上訴人為
    高職畢業，107至108年間各年薪資及執行業務所得約31至41
    萬元不等，現每月收入約3萬元，名下有汽車2臺；Ａ０１為大
    學畢業，107至108年間各年薪資及執行業務所得約16至35萬
    元不等，現每月收入約2萬元，名下無其他財產，並與被上
    訴人共同育有3名未成年子女；Ａ０２為高中畢業以上學歷，10
    7至108年間各年薪資及執行業務所得約81至90萬元不等，現
    每月收入約6萬元，名下有汽車1輛等身分、資力情狀，業經
    兩造陳明在卷，並有被上訴人所提之畢業證書、全國財產稅
    總歸戶財產查詢清單、兩造所提107年度綜合所得稅各類所
    得資料清單，及本院稅務電子閘門財產所得調件明細表在卷
    足參（見原審卷第21至23、129至132頁、本院限閱個資卷）
    ，暨考量上訴人侵權行為之態樣、情節，以及被上訴人配偶
    權受損之程度等一切情事，認被上訴人所得請求之非財產上
    損害，應以上訴人每人各給付15萬元為適當。
　㈢綜上所述，被上訴人依民法第184條第1項前段、第195條第1
    項、第3項之規定，請求上訴人各給付15萬元，及自起訴狀
    繕本送達翌日（Ａ０１部分為108年12月24日、Ａ０２部分為同年
    月31日，見原法院108年度壢司調字第424號卷第47、51頁）
    起，均至清償日止，按週年利率5%計算之利息，為有理由，
    應予准許；逾此範圍之本息請求，則屬無據，不應准許。原
    審就超過上開應准許部分，為上訴人敗訴之判決，尚有未合
    ，上訴意旨分別指摘原判決前開部分不當，求予廢棄改判，
    為有理由，爰由本院廢棄改判如主文第2項所示。原審就前
    開應准許部分，判命上訴人如數給付，並無違誤，上訴意旨
    就此部分仍執陳詞，指摘原判決此部分不當，求予廢棄，為
    無理由，應駁回其上訴。至被上訴人請求不應准許部分，原
    審為其敗訴之判決，並無不合，被上訴人就此部分附帶上訴
    意旨求予廢棄改判，為無理由，應予駁回。
四、本件事證已臻明確，兩造其餘之攻擊或防禦方法及提出之證
    據，經本院斟酌後，認為均不足以影響本判決之結果，爰不
    逐一論列，附此敘明。
五、據上論結，本件上訴人之上訴一部為有理由、一部為無理由
    ，被上訴人之附帶上訴為無理由，依民事訴訟法第450條、
    第449條第1項、第79條、第85條第1項前段，判決如主文。 
     　
中　　華　　民　　國　　110 　年　　4 　　月　　28  　日
                  民事第二十三庭
                        審判長法  官  蕭胤瑮
         　　　 　　　　　　　法  官　楊舒嵐
        　　　　　　　　　　　法  官　許勻睿
正本係照原本作成。
不得上訴。
中　　華　　民　　國　　110 　年　　4 　　月　　29　　日

　　　　　　　　　　　　　    書記官  秦湘羽